臺灣高等法院高雄分院民事裁定　　　　 110年度家抗字第31號
抗　告　人　楊文來　
相　對　人　楊張翠華
上列當事人間請求離婚等事件，抗告人對於中華民國110年9月2
日臺灣高雄少年及家事法院110年度婚字第319號所為裁定提起抗
告，本院裁定如下：
    主  文
原裁定廢棄。
    理  由
一、抗告意旨略以：抗告人起訴請求與相對人離婚及夫妻剩餘財
    產分配，經原法院於民國110 年8 月5 日命抗告人於裁定送
    達後7 日內，就離婚請求部分補繳裁判費新台幣（下同）3,
    000 元，並表明所請求剩餘財產分配之具體數額，逾期即駁
    回其訴；惟本件抗告人所為離婚及剩餘財產分配之請求，須
    合併處理，而抗告人業於起訴狀上聲請原法院發函命其至國
    稅局調取相對人之財產清冊，以便核算裁判費，詎原法院未
    予置理，致抗告人無從得知相對人之財產狀況，然原法院遽
    以抗告人未依限繳納離婚請求之裁判費及表明欲請求剩餘財
    產分配之金額為由，裁定駁回抗告人之起訴，於法顯有未合
    ，爰提起本件抗告，請求廢棄原裁定等語。
二、按訴訟標的之價額，由法院核定。法院因核定訴訟標的之價
    額，得依職權調查證據，民事訴訟法第77條之1 第1 、3 項
    有明定。裁判費之繳納為訴訟合法要件，法院應依職權調查
    ，而法院核定訴訟標的價額如有必要，固得命當事人查報相
    關資料，令其善盡協助義務，並予表示意見之機會，惟當事
    人並非因之負有自行陳報訴訟標的價額並依陳報之價額繳納
    裁判費之義務，是法院如未核定訴訟標的價額，則應於核定
    訴訟標的價額後命當事人繳納裁判費，尚不得以命當事人自
    行陳報並繳納裁判費而未為之，逕依民事訴訟法第249 條第
    1 項規定，以裁定駁回其訴。
三、經查，本件抗告人訴之聲明為：（一）准原告和被告離婚；
    （二）兩造在婚姻關係存續中所有存留之總財產（包括動產
    、不動產）各二分之一平分等語，有其起訴狀在卷可憑（見
    原法院卷第13頁），其就剩餘財產分配部分，雖未表明具體
    之金額，惟已敘及其請求權基礎及請求內容為兩造財產總和
    二分之一，尚非全然未載明訴訟標的及應受判決事項之聲明
    ，且縱有不明瞭或不完足，本應由原法院行使闡明權，使抗
    告人敘明或補充之。再抗告人所為離婚、夫妻剩餘財產分配
    請求，係屬相牽連之家事事件，依家事事件法本得合併提起
    ，並應由法院合併審理；另因個人資料保護法之施行，若無
    公務機關介入協助，抗告人單憑其私人身分，確未能輕易取
    得相對人之財產資料，而其業於起訴狀中聲請原法院發函命
    其至國稅局調查相對人財產清冊等語無誤（見原法院卷第16
    頁），原法院依民事訴訟法第77條之1 之規定，本得命其補
    足相關資料，或自行向國稅局等機關函詢調查有關核定訴訟
    標的價額所需資料，再依國稅局函覆之結果，行使闡明權或
    依職權計算核定抗告人起訴之訴訟標的全部價額，命抗告人
    繳納。然原法院未依職權善盡調查義務，即逕以抗告人逾期
    未繳納離婚請求部分之裁判費，及未補正請求之具體數額，
    遽認其訴為不合法而裁定駁回抗告人之訴，顯有未洽。抗告
    意旨指摘原裁定不當，聲明廢棄，非無理由，爰廢棄原裁定
    ，應由原法院更為適法之處理。
四、據上論結，本件抗告為有理由，裁定如主文。
中    華    民    國   110    年    10    月    29    日
                            家事法庭    
                                審判長法  官  蘇姿月
                                      法  官  郭宜芳
                                      法  官  謝雨真
以上正本證明與原本無異。
如不服本裁定應於送達後10日內向本院提出抗告狀，並繳納抗告
費新臺幣1,000元。
中    華    民    國   110    年    10    月    29    日
                                      書記官  蕭家玲